【裁判字號】    88,上訴,1695
【裁判日期】    890410
【裁判案由】    詐欺等
【裁判全文】
臺灣高等法院臺南分院刑事判決                  八十八年度上訴字第一六九五號
    上  訴  人
    即  被  告  甲○○
    選任辯護人  翁秋明  律師
    上  訴  人
    即  被  告  乙○○
右上訴人因詐欺等案件，不服臺灣臺南地方法院八十七年度訴字第七四三號，中華民
國八十八年九月二十三日第一審判決（起訴案號：臺灣臺南地方法院檢察署八十六年
度偵字第一二二０七、一二二二七號），提起上訴，本院判決如左：
      主  文
原判決撤銷。
甲○○共同意圖為自己不法之所有，以詐術使人將本人之物交付，為常業，處有期徒
刑壹年伍月。扣案之空白簽帳單一本、客戶記事簿二本、客戶基本資料單六張、帳冊
四本、會員資料空白表廿六張、楊朝欽會員資料一張、商業本票二本、計算紙一本均
沒收。
乙○○共同乘他人急迫貸以金錢，而取得與原本顯不相當之重利，為常業，處有期徒
刑陸月，又連續行使偽造私文書，致生損害於他人，處有期徒刑參月，應執行有期徒
刑捌月，緩刑伍年。扣案之帳冊四本、會員資料空白表廿六張、楊朝欽會員資料一張
、商業本票二本、計算紙一本、盜拷000000000號行動電話一具均沒收。
    事  實
一、甲○○於臺南市○○路○段二九六巷十五號開設鴻益法律代書事務所，自民國（
    下同）八十五年十月間起，在上開事務所內，與己○○（另案經原審法院判處有
    期徒刑一年六月）及劉永乾（年籍不詳，未經起訴）共同基於意圖為自己不法所
    有之概括犯意，由己○○提供資金，劉永乾提供電腦端末機，由甲○○仲介急需
    用錢之戊○○等人，以「假消費、真刷卡」之方式，於戊○○等人並未實際消費
    之情況下，以新臺幣（下同）每一萬元預扣利息一千三百元之方式貸放，並約定
    借款人於借款時，需提供信用卡，供己○○及劉永乾偽造刷卡消費紀錄後，憑客
    戶簽具之虛偽簽帳單，登載於其業務上所作成之請款單上，持向聯合信用卡處理
    中心及發卡銀行請款，使上開中心及發卡銀行陷於錯誤而如數付款，致生損害於
    上開中心及發卡銀行。己○○等乘戊○○等人之急迫貸與金錢，而取得與原本顯
    不相當之重利，並以之為常業，放貸金額達二百餘萬元，甲○○則依借款金額抽
    取百分之二或百分之三之利益。
二、甲○○又自八十六年四月間起，與乙○○共同在台南市○○路一三九巷五十一弄
    十九之一號，以所謂「日仔會」之名稱，由乙○○集資五十萬元，甲○○介紹，
    乘丁○○、黃寶蓮等人急需用錢之急迫，貸以金錢，並約定借款期限為一個月，
    分十期清償本金，每三日一期，每月利息為三十分（即月息百分之三十），取得
    與原本顯不相當之重利，並以之為常業，放款金額共約二百四十萬元，甲○○每
    介紹一件分得一千五百元之利益。
三、乙○○另意圖為自己不法之利益，於八十六年六月間，在臺南市○○路，以一萬
    二千元之價格，向綽號「文義」之不詳姓名者，購得盜拷丙○○所有之0000
    00000號電話號碼之行動電話一具後，基於概括之犯意，多次利用前開盜拷
    之行動電話，盜用丙○○所有之上開電信設備通訊。
四、嗣於臺南縣警察局於八十六年九月五日下午二時五十分許，在臺南市○○路一三
    九巷五十一弄十九之一號搜索查獲乙○○所有之帳冊四本、會員資料空白表廿六
    張、乙○○名義之南市第七信用合作社存摺一本、楊朝欽會員資料一張、商業本
    票二本、計算紙一本、盜拷000000000號行動電話一具。於同日下午三
    時四十分許，在臺南市○○路○段二九六巷十五號內，搜索查獲劉永乾所持有電
    腦端末機一臺、空白簽帳單一本、甲○○所有之活期儲蓄存款存摺一本、客戶記
    事簿二本及客戶基本資料單六張在案。
五、案經台南縣警察局移送台灣台南地方法院檢察署檢察官偵查起訴。
    理  由
一、右開事實業經上訴人即被告甲○○（警卷三五五０一號第廿三至廿四頁）、警卷
    三五五０三號第一至三頁）、乙○○（警卷三五五０一號第十九至廿二頁）於警
    訊，及甲○○於偵訊中（偵查卷第十九頁）供承不諱，核與證人戊○○（警卷三
    五五０三號第十二至第十三頁）、丁○○（警卷三五五０一號第五至六頁）、警
    卷三五五０三號第十四至第十五頁）、黃寶蓮（警卷三五五０一號第一至三頁）
    、丙○○（警卷三五五０一號第十七頁至十八頁）證述及共犯己○○（警卷三五
    五０三號第十至十一頁）供述情節相符，並有扣案之乙○○所有之帳冊四本、會
    員資料空白表廿六張、乙○○名義之南市第七信用合作社存摺一本、楊朝欽會員
    資料一張、商業本票二本、計算紙一本、盜拷000000000號行動電話一
    具、劉永乾所持有電腦端末機一臺、空白簽帳單一本、甲○○所有之活期儲蓄存
    款存摺一本、客戶記事簿二本及客戶基本資料單六張等證物可憑。在原審法院審
    理時，被告甲○○對於右揭以「假消費、真刷卡」及所謂「日仔會」之方式貸放
    金錢收取利息之事實，亦坦承不諱（一審卷第六十、七十四、八十三、九十八、
    一四三、一四八、一六七頁），惟辯稱無詐欺，非重利云云。
    被告乙○○對於其以所謂「日仔會」之方式貸與金錢收取利息及使用該扣案之行
    動電話之事實坦承不諱（一審卷第卅一、四十七、七十四、八十四、九十八反面
    、一一二、一四三、一四七、一六七頁），惟否認其有重利之行為，並辯稱其不
    知所買之行動電話係盜拷者云云。
二、惟查：
（一）被告甲○○與己○○、劉永乾明知借款人並未消費，卻偽造消費刷卡紀錄，並
      憑客戶簽具之虛偽簽帳單，登載於業務上作成之請款單上，持向聯合信用卡處
      理中心及發卡銀行請款，致該中心及發卡銀行陷於錯誤而付款，顯係施用詐術
      而詐得財物，其有詐欺之犯行應屬無疑。
（二）又被告甲○○等人每貸一萬元即預扣一千三百元之利息，利率高達月息百分之
      十三，顯屬重利。「日仔會」月息竟高達百分之三十，尤屬重利，是其所辯係
      屬卸責之詞，不足採信。
（三）被告乙○○於八十六年九月五日在警訊時供承：「行動電話：：：買回來之後
      用了幾次，就知道該具行動電話是盜拷的，為了方便，節省電話費，未停止使
    用該具行動電話。」且渠又稱不知「文義」之姓名，顯係不敢供出來源，足見
      其所辯亦不足採。是本件事證明確，被告犯行均堪認定。
（四）復查被告甲○○、乙○○辯稱其等並未有在媒體、報紙刊登廣告招攬客戶，未
      具職業性犯罪等語，惟查被告甲○○、乙○○等分別反覆以「假消費、真刷卡
      」或「日仔會」之同種類之行為時間長達數月或近年，顯係恃該犯罪以維生，
      其間雖或有同時兼操其他職業，仍無礙其為常業犯罪（最高法院八二年度台上
      字第二○七一號參照），所辯無非卸責之詞，殊無足採。
三、按行動電話手機之電子序號及內碼等，係手機製造廠商及行動電話通信業者方有
    權製作，將之輸錄於行動電話手機之電腦電磁紀錄內，供行動電話通信業者之電
    腦網路交換控制中心比對查核，已決定是否准許該手機使用者通信之用，電磁紀
    錄物係在永續狀態中，記載於磁帶、磁碟等物體上之意思或觀念，雖其係以無形
    之正負磁氣存在於其上，即由程式語言之此種電腦特有之符號予以表示，但由重
    現裝置予以印出時，既可藉其處理之機械作為文書而再生，故非不可視為刑法保
    護之文書。是使用他人盜拷第三人行動電話內碼、序碼之行動電話，尚有行使偽
    造準私文書之行為。
四、核被告甲○○所為，係犯刑法第二百十六條、第二百十五條之行使業務上登載不
    實文書罪、第三百四十條之常業詐欺罪、第三百四十五條之常業重利罪。被告乙○○所為，係犯刑法第三百四十五條之常業重利罪及電信法第五十六條第一項盜
    用他人通訊設備通訊罪、刑法第二百十六條、第二百二十條（修正前）、第二百
    十條之行使偽造準私文書罪。甲○○所犯業務上登載不實之低度行為，為行使之
    高度行為所吸收，不另論罪。被告甲○○與乙○○就「日仔會」之常業重利行為
    、被告甲○○與己○○、劉文乾就「假消費、真刷卡」之行為，分別有犯意聯絡
    ，行為分擔，均為共同正犯。被告甲○○先後多次行使業務上登載不實文書之犯
    行，被告乙○○先後多次盜用他人通訊設備之行為，均係時間緊接，犯罪構成要
    件相同，顯係基於概括之犯意反覆為之，為連續犯，均應依刑法第五十六條之規
    定論以一罪並加重其刑。又被告甲○○所犯上開三罪間，有方法結果之牽連關係
    ，為牽連犯，應從一重論以常業詐欺罪。被告乙○○所犯電信法第五十六條第一
    項之罪及刑法第二百十六條、第二百二十條（修正前）、第二百十條之行使造準
    私文書罪之間，為一行為同時觸犯二罪名之想像競合犯，應依刑法第五十五條前
    段之規定從一重之行使偽造準私文書罪處斷。至其所犯常業重利及行使偽造準私
    文書二罪間，犯意各別，構成要件互異，應予分論併科。原審據以論科固非無見
    ，惟查被告等為常業犯，判決理由並未敘明，又科刑時應依刑法第五十七條之規
    定事項審酌一切情狀，為刑法所明文規定，原審判決理由漏未審酌並未敘明如何
    科刑，主文亦乏依據，顯屬違背法令，被告等上訴雖無理由，然原判決既有可議
    之處，仍應予撤銷改判，爰分別審酌被告等素行、犯罪動機、目的、犯罪所生損
    害及乙○○購買盜拷行動電話部分已賠償被害人等一切情狀，分別量處如主文所
    示之刑。扣案之乙○○所有之帳冊四本、會員資料空白表廿六張、楊朝欽會員資
    料一張、商業本票二本、計算紙一本、盜拷000000000號行動電話一具
    、甲○○所有之空白簽帳單一本、客戶記事簿二本及客戶基本資料單六張，係供
    被告犯罪所用之物，且為被告所有，業據其供承在卷，應依刑法第三十八條第一
    項第二款、第三項之規定分別宣告沒收。復查被告乙○○素行尚屬良好，前此未
    曾受有期徒刑以上刑之宣告，有本院被告全國前案紀錄表可稽，其因一時失慮，
    偶罹刑典，事後已坦承犯行，深具悔意，且購買盜拷行動電話部分已賠償被害人
    ，又其有年幼（八十四年生）子女賴其扶養，家庭經濟靠其洗車維持，有戶籍謄
    本、里長證明書各乙紙在卷足憑，經此刑之宣告後，應知所警惕，而無再犯之虞
    ，本院因認暫不執行其刑為適當，併予以宣告緩刑伍年，以勵自新。
據上論斷，應依刑事訴訟法第三百六十九條第一項前段、第三百六十四條、第二百九
十九條第一項前段、電信法第五十六條第一項，刑法第二十八條、第五十六條、第二
百十六條、第二百十五條、第二百十條、第三百四十條、第三百四十五條、第五十五
條、第三十八條第一項第二款、第三款，判決如主文。
本案經檢察官王碧霞到庭執行職務。
中      華      民      國    八十九    年       四     月     十     日
                                         審判長法  官
                                               法  官
                                               法  官
右正本證明與原本無異。
如不服本判決，應於判決送達後十日內向本院提出上訴狀，其未敘述理由者並應於提
出上訴狀後十日內向本院補提理由書（應附繕本)。
                                        書記官
中      華      民      國    八十九    年      四      月          日
附錄本案論罪科刑法條全文：
刑法第二百十五條
從事業務之人，明知為不實之事項，而登載於其業務上作成之文書，足以生損害於公
眾或他人者，處三年以下有期徒刑、拘役或五百元以下罰金。
刑法第二百十六條
行使第二百十條至第二百十五條之文書者，依偽造、變造文書或登載不實事項或使登
載不實事項之規定處斷。
刑法第三百三十九條
意圖為自己或第三人不法之所有，以詐術使人將本人或第三人之物交付者，處五年以
下有期徒刑、拘役或科或併科一千元以下罰金。
以前項方法得財產上不法之利益或使第三人得之者亦同。
前二項之未遂犯罰之。
刑法第三百四十條
以犯前條之罪為常業者，處一年以上七年以下有期徒刑，得併科五千元以下罰金。
刑法第三百四十四條
乘他人急迫、輕率或無經驗，貸以金錢或其他物品，而取得與原本顯不相當之重利者
，處一年以下有期徒刑、拘役或科或併科一千元以下罰金。
刑法第三百四十五條
以犯前條之罪為常業者，處五年以下有期徒刑，得併科三千元以下罰金。
電信法第五十六條第一項
意圖為自己或第三人不法之利益，以有線、無線或其他電磁方式，盜接或盜用他人電
線設備通信者，處五年以下有期徒刑、拘役或科或併科新台幣十五萬元以下罰金。


司法院資訊處製作；財團法人民間司法改革基金會備份。
